【裁判字號】    91,上更(一),327
【裁判日期】    920424
【裁判案由】    毒品危害防制條例
【裁判全文】
臺灣高等法院臺中分院刑事判決              九十一年度上更(一)字第三二七號
    上  訴  人  臺灣台中地方法院檢察署檢察官
    被      告  丁○○
    指定辯護人  本院公設辯護人  甲○○
右上訴人因被告違反毒品危害防制條例案件，不服臺灣台中地方法院八十八年度訴字
第二三四號中華民國八十八年十二月三十日第一審判決（起訴案號：臺灣台中地方法
院檢察署八十七年度偵字第二四一八二號），提起上訴，經判決後，由最高法院發回
更審，本院判決如左：
    主      文
原判決關於丁○○被訴販賣第二級毒品部分撤銷。
丁○○販賣第二級毒品，未遂，累犯，處有期徒刑年拾月，安非他命貳包（合計淨
重參陸點壹陸公克，包裝重參點貳捌公克）應予沒收銷燬。
其他上訴（即丁○○被訴販賣第一級毒品部分）駁回。
    事      實
一、丁○○曾於民國八十四年間因違反槍砲彈藥刀械管制條例案件、麻醉藥品管理條
    例案件，經分別判處有期徒刑八月、四月確定，於八十四年八月二十六日入監執
    行，八十五年六月十一日因假釋期滿縮短刑期而執行完畢，仍不知悔改，明知甲
    基安非他命係公告禁止之第二級毒品，不得販賣，適乙○○於八十七年十一月二
    日下午十時許，因涉嫌施用毒品，在台中市○道路三五巷六弄二十號為警查獲後
    ，為協助警方辦案之需要，遂撥打丁○○持用之0000000000號行動電
    話，佯稱欲向丁○○購買安非他命一兩，丁○○因本身未能戒絕毒品，為供自己
    施用，本已於同年十一月一日向「陳董」之不詳姓名成年男子，購買第二級毒品
    安非他命淨重參陸點壹陸公克（包裝重參點貳捌公克）欲供自己吸用，見有利可
    圖，竟起意販賣第二級毒品以營利，而與乙○○相約以安非他命一兩賣新台幣（
    下同）三萬元之代價，欲出售安非他命予乙○○，嗣於八十七年十一月三日下午
    二時十分許，丁○○依約攜帶欲販售予乙○○之第二級毒品安非他命貳包（合計
    淨重參陸點壹陸公克，包裝重參點貳捌公克），至相約之台中市○○路寶覺寺前
    交貨時，為埋伏在附近之警方人員當場逮捕，致其販賣第二級毒品之行為未能得
    逞，並自丁○○身上查扣其欲販賣予乙○○之上開安非他命二包。
二、案經台中市警察局報請台灣台中地方法院檢察署檢察官偵查起訴。
    理      由
一、訊之被告丁○○因乙○○打電話給他，相約在寶覺寺見面，並於右開時、地，為
    警查獲二包安非他命之事實雖坦承不諱，但否認有何意圖營利，欲販售安非他命
    毒品予乙○○之不法犯行，辯稱伊當時係因向湯獻章借用安非他命毒品，價值大
    概三萬多元，換算重量約一兩，當天乙○○打電話給他時，伊表示要帶安非他命
    還給湯獻章，故帶安非他命毒品至寶覺寺前云云。惟查：被告於警訊中已供稱：
    湯獻章尚欠伊四萬三千元，另八十七年十一月三日當天下午，係阿智（指乙○○
    ）以0000000000行動電話打伊持用之0000000000號行動電
    話，表示他人在苗栗約一小時左右會到寶覺寺，並說要購買一兩安非他命，伊告
    訴阿智要三萬元等情（見八十七年度偵字第二四一八二號卷第十頁正面第七行、
    反面第六～十一行）；其於原審亦供稱當天是乙○○打行動電話給伊，相約在寶
    覺寺前見面無訛（原審卷第七十八頁）；另證人戊○○於原審審理時則一概否認
    有請被告吸用或販賣或提供被告任何毒品之事實（原審卷第卷第一九九頁反面）
    ；其於本院更一審調查時雖改稱被告丁○○與伊因有時共用毒品之緣故，有可能
    有欠安非他命之情，但仍堅稱被告與乙○○八十七年十一月三日當天如何約定，
    伊不清楚，也不知道他們為何相約見面，伊不可能有那麼多的毒品借給被告，被
    告也不可能欠伊那麼多，一兩安非他命市價也有時可能達十幾萬元，伊也未曾主
    動要乙○○打電話給被告說要跟被告買或拿安非他命等語（參見本院更一卷第四
    十五頁、四十六頁）；被告於本院上訴審復供稱伊係以三萬元之代價購得一兩安
    非他命（本院上訴審卷第五十三頁），是被告既稱湯獻章於案發時尚欠其四萬三
    千元未清償，則被告大可以湯獻章欠其之款項抵付向湯某借用之一兩安非他命，
    又何以不計利害風險，未會同戊○○本人亦未徵得湯獻章同意，即逕行與乙○○
    相約在外交付該一兩之安非他命，用以清償積欠湯獻章之安非他命，此顯與經驗
    法則不符，況安非他命係政府公告查禁之第二級毒品，量微價高，取得管道亦相
    當有限，其買賣、調貨、轉讓等交易行為，通常也在極為隱密之情況下進行，以
    免走漏清息，引來警方之查緝，證人湯獻章既稱渠與被告於八十七年間曾因帳目
    問題吵過架（本院更一卷第四十六頁）；被告亦不諱言伊曾告過湯獻章傷害（原
    審卷第一七九頁反面）；足見被告與湯獻章二人在八十七年間之案發前即已交惡
    ，衡情湯獻章當無將此重達一兩之安非他命，在毫無憑證下無償借予被告吸用之
    理，被告空言辯稱當天伊係拿安非他命要去還湯獻章云云，礙難採信。
二、次查，證人賴廣生於本院上訴審雖曾到庭具結證稱：伊於十月底或十月中曾在場
    目擊「豆花」即被告向湯獻章借用一包安非他命云云（本院上訴審卷第五十二頁
    反面、五十三頁正面）；但被告於原審或稱：伊是在八十七年八月時向湯獻章買
    一兩之安非他命，於十一月一日以三萬元向綽號陳董的買一兩安非他命要直接還
    給戊○○，或稱八月向湯獻章借安非他命（參見原審卷第七十八頁正、反面）；
    與證人賴廣生所證時間上已互見歧異，且證人賴廣生所謂之一包重量為何？是否
    為一兩？有關借用之確實時間、地點為何？均乏佐證，與證人湯獻章前開證詞所
    供亦互有不符，自難採憑。再者，證人乙○○確曾撥打電話予被告丁○○，相約
    於上開時、地見面等情，已經被告丁○○供述如前，證人乙○○於原審調查時固
    否認有打電話給被告，並稱該電話係戊○○假冒其名義撥予被告，其並未與被告
    相約於上開時、地見面等情（原審卷第一六七頁反面）；然湯獻章否認其情，且
    證人乙○○於案發之十一月三日確有打電話予被告相約購買安非他命毒品，辦案
    人員乃將乙○○押至雙方約定之地點，經乙○○指認是丁○○沒錯，即上前逮捕
    被告等情，又經證人即承辦員警丙○○於原審及本院更一審證述屬實（原審卷第
    四十二頁反面、第四十三頁正面、本院更一卷第七十頁）；足見證人乙○○所稱
    係湯獻章打電話云云，應係事後迴避之詞，委無可採。
三、綜上，被告丁○○於警局中已坦承係當天乙○○打電話與其相約於上開時、地見
    面，且一兩安非他命一兩欲販售三萬元等語，證人丙○○復證實警方於查獲乙○○後，曾授意乙○○與提供毒品者即被告聯絡要購買第二級毒品（本院更一卷第
    七十頁）；且被告於十一月三日當天在寶覺寺前，在身上確實被查獲二包安非他
    命（淨重３６．１６公克），亦為被告所是認，可見被告當時意在販賣安非他命
    毒品予乙○○至為明顯。次查，被告本身即有吸用安非他命之習慣，此業據被告
    本人供承在卷（原審卷第七十八頁）；是在被告未根絕戒除安非他命毒品以前，
    其在平日即備有安非他命供己用，本屬正常之事，本案復查無證據顯示被告於向
    「陳董」販入前開安非他命之初，係基於意圖販賣之目的而買入，本諸罪疑唯輕
    之法則，故難認被告於買入毒品當初，即有販賣之意圖，但安非他命係政府公告
    管制並禁止交易流通之二級毒品，其來源取得不易，更為政府所嚴予取締之對象
    ，而一般吸毒者因吸毒所費不貲，及於買入毒品後，偶因同好之毒友間須藥解癮
    ，乃臨時起意販賣，藉以從中賺取差額之利潤，究非罕事，是被告既自承與乙○○並非熟識之友人，（同前偵卷第二十二頁反面、原審第七十八頁、本院更一卷
    第四十三頁），則其二人既非至親好友，被告若非有利可圖，當無甘冒人贓俱獲
    及被移送法辦之風險，隨身攜帶二包安非他命以平價售予乙○○之理，足見被告
    應有藉此營利之不法犯意，扣案之結晶二包經送驗之結果，確係安非他命（合計
    淨重參陸點壹陸公克，包裝重參點貳捌公克），亦有法務部調查局檢驗通知書一
    紙附卷可稽，本件被告罪證業臻明確，其空言辯解，顯係事後卸飾之詞，無足採
    信。本件事證明確，被告犯行洵堪認定。
四、經查本件係因證人乙○○為協助警方辦案，以求人贓俱獲，遂向被告佯稱欲購買
    毒品安非他命，雖乙○○內心並無實際購買安非他命毒品之真意，但被告於接獲
    乙○○電話即應允並攜帶毒品前往交付，顯已著手於販毒行為之實施，嗣因警察
    埋伏在側伺機逮捕致未及交付，核被告上揭所為，係犯毒品危害防制條例第四條
    第五項、第二項之販賣第二級毒品未遂罪（最高法院八十五年三月十二日八十五
    年度第四次刑事庭會議決議參照）。檢察官就被告此部分犯行，固漏引條文，但
    其於起訴事實中已敘明：「嗣於八十七年十一月二日下午十時三十分許，在台中
    市○道路三十五巷六弄二十號查獲乙○○，並扣得安非他命二包、海洛因一包後
    ，循線於八十七年十一月三日十四時十分，在台中市○○路寶覺寺前，查獲丁○○，並扣得安非他命二包、0000000000號行動電話一支」等情。另於
    證據並所犯法條欄中又具體載明「．．．參以被告丁○○於被告乙○○以上揭電
    話聯絡後，即攜帶安非他命前往約定地點等待被告乙○○前來取貨，足徵被告乙○○之供述非虛．．．．」等語之論述綜合觀之，其對乙○○為警查獲後，依警
    授意，撥打被告之行動電話與被告聯絡，佯以購買安非他命，被告果於八十七年
    十一月三日下午二時十分許，依約攜帶安非他命二包至台中市○○路寶覺寺前，
    欲販賣予乙○○，致為警查獲而未遂部分之犯行，自亦已一併起訴，本院自得逕
    予審判。又查被告前曾於八十四年間因違反槍砲彈藥刀械管制條例案件、麻醉藥
    品管理條例案件，被判處有期徒刑八月、四月確定，於八十四年八月二十六日入
    監執行，八十五年六月十一日因假釋期滿縮短刑期而執行完畢，此有本院被告全
    國前科紀錄表足參，於刑之執行完畢後五年內再犯有期徒刑以上之本罪，係累犯
    ，應依法加重其刑（法定無期徒刑部分不得加重），復按被告係犯毒品危害防制
    條例第四條第五項、第二項之未遂罪，應依刑法第二十六條前段規定，減輕其刑
    ，並依法先依累犯之例加重其刑再依未遂減刑之規定，減輕其刑。
五、原審就被告前開販賣第二級毒品未遂部分，遽認未據檢察官起訴，亦非檢察官起
    訴效力之所及，故不予審究，自有已受請求之事項未予判決之違法，被告上訴意
    旨否認此部分之犯行固無足取，但原審判決就此部分既有可議之處，仍應由本院
    將此部分及原判決就被告被訴連續販賣第二級毒品諭知無罪部分一併予以撤銷改
    判(後者撤銷理由詳如後述），爰審酌被告已有毒品前科，本應努力戒除毒品，
    竟又為一時之貪念起意販賣，犯罪之動機、本件販賣未達既遂之階段，其欲販賣
    之數量、目的、尚無販賣所得、所生之危害及犯後態度等一切情狀，量處如主文
    第二項所示之刑，以資懲儆。扣案之安非他命二小包（驗前淨重３６．１６公克
    ，包裝重３．２８公克），係毒品，不問屬於犯人與否，應依毒品危害防制條例
    第十八條第一項前段規定，諭知沒收銷燬之。
六、公訴意旨另以：被告丁○○基於意圖營利，販賣第二級毒品之概括犯意，自八十
    七年八月初起至同年十一月二日止，以號碼為0000000000號之行動電
    話為聯絡工具，先後在台中市○○路寶覺寺前，以第二級毒品安非他命一小包販
    售三千元至五千元不等之代價，販賣安非他命予案外人乙○○多次。復於同年十
    一月二日，在台中市○○路寶覺寺前，以第一級毒品海洛因一小包販售八千元之
    價格，販賣海洛因（起訴書誤載為安非他命）予乙○○一次，嗣於八十七年十一
    月二日下午二時十時三十分許，在台中市○道路三十五巷六弄二十號查獲乙○○
    並扣得安非他命二包（送驗淨重６．０９公克，包裝重０．５１公克）、海洛因
    一包（送驗淨重１．１８公克，包裝重０．２６，純質淨重０．５１公克），並
    循線查獲丁○○，因認被告涉犯毒品危害防制條例第四條第一項、第二項販賣第
    一級毒品及連續販賣第二級毒品之罪嫌，並以上開事實，業據證人乙○○於警訊
    中證述詳實，且有扣案之安非他命二包（檢驗結果確係甲基安非他命，合計淨重
    六點零九公克，包裝重零點五六公克）、海洛因一包（淨重一點一八公克，包裝
    重零點二六公克，純質淨重零點五一公克），及安非他命二包（合計淨重三六點
    一六公克，包裝重三點二八公克）與號碼為0000000000號之行動電話
    一具等物扣案足證，為其主要依據。
七、惟犯罪事實，應依證據認定之，無證據不得推定其犯罪事實。又不能證明被告犯
    罪，應諭知無罪之判決，此於刑事訴訟法第一百五十四條、第三百零一條第一項
    分別定有明文。所謂證據，係指足以認定被告確有犯罪行為之積極證據而言，該
    項證據自須適合於被告犯罪事實之認定，始得採為斷罪資料；又認定不利於被告
    之事實，須依積極證據，茍積極證據不足為不利於被告事實之認定時，應即為有
    利於被告之認定，更不必有何有利之證據。又告訴人之指述，係以使被告受刑事
    訴追為目的，是其陳述是否與事實相符，仍應調查其他證據以資審認，最高法院
    二十九年上字第三一○五號、三十年上字第八一六號及五十二年台上字第一三○○號分別著有判例可資參照。
八、訊據被告丁○○堅詞否認上情，辯稱：其未曾於上開時、地販售安非他命或海洛
    因予乙○○，因八十七年七月十五日起至同月二十八日止，以及八十七年九月十
    日起至同月二十三日止，其均曾因施用毒品，而進入台灣台中看守所附設勒戒處
    所觀察、勒戒，是其不可能於該時日販售毒品予乙○○，且乙○○亦曾於八十七
    年九月二十二日起至同年十月九日止，於同一處所觀察勒戒，故乙○○亦無法於
    該時日向其購買毒品等語。經查：證人乙○○經本院傳拘並未到庭，其於警局中
    雖證稱其於八十七年八月間開始至同年九月二十一日止每隔一星期，都會向被告
    購買二千至五千元不等之安非他命供己吸食，共四、五次，另於八十七年十一月
    二日晚間受外號阿吉之託，以八千元之代價，向被告購得海洛因一包，以三千元
    代價購得安非他命二包等情（同前偵卷第十三頁反面、十四頁正面），但嗣於原
    審調查時則翻異前詞，除否認有向被告購買毒品外，並稱：其所施用之毒品均係
    透過戊○○向綽號「豆花」之被告丁○○所購得，其未曾自行向被告丁○○購買
    毒品，且其僅曾於八十七年十月底，分別以五千元、二千元之代價，透過戊○○
    向綽號「豆花」購買安非他命及海洛因各一包，至購得之上開毒品均業已施用淨
    盡，八十七年十一月二日查獲之安非他命及海洛因，並非其向被告丁○○所購得
    ，伊不知係何人所有等情（原審卷第一六八頁正、反面；次查，被告丁○○確自
    八十七年七月十五日起至同月二十八日止，以及八十七年九月十日起至同月二十
    三日止，均曾因施用毒品，進入台灣台中看守所附設勒戒處所觀察、勒戒，且乙○○亦曾於八十七年九月二十二日起至同年十月九日止，於同一處所觀察、勒戒
    等情，有台灣台中看守所八十八年五月六日（88）中所奕總字第一七○○號函及
    該所同年八月十日（88）中所奕總字第三○一八號函附卷足參，是被告及乙○○
    於八十七年九月十日起至同月二十三日止、九月二十二日起至十月九日止分別因
    違反毒品害案送觀察勒戒，衡情自不可能再為毒品之交易，被告丁○○辯稱其不
    可能於上開觀察勒戒期間內販售安非他命或海洛因予乙○○，自堪採信，由是可
    知證人乙○○於警局所陳自八十七年八月至九月二十一日止向被告購買安非他命
    毒品，與事實尚有不合，礙難率採為不利於被告丁○○之證據。
九、況證人乙○○嗣於原審第一次調查時又否認八十七年十一月二日有向被告購買海
    洛因，改稱：伊係於八十七年十月底，先後透過戊○○向綽號豆花之人（按被告
    丁○○外號即為豆花）各以五千元、二千元之代價購買安非他命及海洛因各一次
    ，但伊非親自向被告購買毒品，而僅係聽為其購買毒品之戊○○說，其所施用之
    毒品均係向綽號「豆花」之被告丁○○所購得，且戊○○與被告均係相約於戊○○住處樓下交易，其未參予向被告購買毒品之交易，而其透過戊○○向被告所購
    得之毒品已施用淨盡，該查獲之毒品並非其向被告所購得者，伊不知是何人所有
    等情（原審卷第一六八頁正面）；於原審第二次訊問時則又改稱伊在湯獻章家買
    時，湯獻章是丁○○家拿毒品上來（原審卷第一八八頁）；核其於原審先後所供
    購買毒品之時間、地點、海洛因之交易價格，連絡方式及交貨場所，不僅有異，
    與其在警局所述更彼此歧異甚大，其證詞之真實性如何已值商榷，被告又一再否
    認其於八十七年十月底或十一月二日，有何販賣毒品予乙○○之犯行，且在被告
    處復未查獲任何分裝袋、磅秤等，足供證明被告有何販毒之情，至於八十七年十
    一月二日在衛道路三十五巷六弄二十號查獲之安非他命二包、海洛因一包，究竟
    是何人所有，乙○○先稱阿吉託伊所買（同前偵卷第十三頁反面）；惟始終未提
    出所謂阿吉之真實姓名、年籍以資查證，其於原審則改稱不知是何人所有（原審
    卷第一六八頁第七行、第八行）；依卷附台中市衛生局煙毒尿液檢驗通知則顯示
    八十七年十一月二日當天在場之戊○○、乙○○及賴廣生三人之尿液均呈安非他
    命陽性反應，乙○○部分並呈嗎啡陽性反應（偵卷第二十七頁反面）；可見當天
    湯獻章、賴廣生及乙○○當天無法排除有共同施用毒品之可能，是扣案海洛因、
    安非他命充其量僅可資為證人乙○○、賴廣生及戊○○有持有第一級毒品、第二
    級毒品及施用毒品之事實，但未可作為毒品來源之憑證。此外復查無其他積極證
    據足資證明被告有何販賣第一級毒品、第二級毒品之犯行，自不能以乙○○前後
    互有矛盾、不一之指證，率為被告有罪之惟一憑證。次查證人戊○○於原審及本
    院更一審固一致否認曾代乙○○向被告丁○○購買上開毒品，並稱乙○○與被告
    本來就認識，伊未提供被告行動電話號碼給乙○○（原審卷第一九九頁反面、本
    院更一卷第四十五頁），與證人乙○○所稱係透過戊○○購買一節互有不符，但
    其二人既各執一詞，又無其他之旁證，自無從因之逕謂乙○○所證不實，而率為
    被告不利之認定。再者，被告與乙○○於案發時既互有認識，被告因之得悉被告
    電話號碼，亦不足為奇，是在無相關證據足以證明被告除十一月三日當天有販賣
    二級毒品安非他命未遂之犯行外，更於何時何地販賣若干毒品予乙○○，自不能
    以乙○○為警查獲當時有打電話予被告，率爾推論被告曾另於何時何地販售何種
    毒品予乙○○，此外復查無其他積極證據足資證明被告丁○○除前開有罪判決部
    分外，確有公訴人所指販賣安非他命及海洛因予乙○○之犯行，是尚難僅依證人
    乙○○有瑕疵且前後不符之證詞即認定被告有公訴人所指此二部分之犯行，揆諸
    首揭說明，原審就被告丁○○被訴販賣第一級毒品罪部分為無罪之諭知，即無不
    合，檢察官仍執陳詞上訴指摘原判決此部分不當，為無理由，此部分上訴應予駁
    回。至被告被訴連續販賣第二級毒品部分則因與本院前開認罪科刑部分，既均為
    檢察官起訴犯罪事實之一部分，依公訴意旨前後推敲顯示，公訴人應係認二者間
    互有連續犯之裁判上一罪關係，故此部分不另為無罪之諭知，原審另為無罪之諭
    知，即有未洽，原判決此部分亦應予撤銷，併此敘明。
據上論結，應依刑事訴訟法第三百六十九條第一項前段、第三百六十四條、第二百九
十九條第一項前段、毒品危害防制條例第四條第二項、第十八條第一項前段、刑法第
十條前段、第四十七條、第二十六條，判決如主文。
本案經檢察官己○○到庭執行職務。
中      華      民      國      九十二      年    四    月    二十四    日
                                臺灣高等法院臺中分院刑事第七庭
                                      審判長法  官  林  榮  龍
                                            法  官  江  錫  麟
                                            法  官  謝  說  容
右正本證明與原本無異。
就販賣第二級毒品未遂部分檢察官、被告均得上訴。
就無罪部分被告不得上訴。
如不服本判決應於收受送達後十日內向本院提出上訴書狀，其未敘述上訴之理由者並
得於提起上訴後十日內向本院補提理由書（均須按他造當事人之人數附繕本）。
                                            書記官  金  珍  華
中      華      民      國      九十二   年       四      月     二十五 日
毒品危害防制條例第四條
製造、運輸、販賣第一級毒品者，處死刑或無期徒刑；處無期徒刑者，得併科新台幣
一千萬元以下罰金。
製造、運輸、販賣第二級毒品者，處無期徒刑或七年以上有期徒刑，得併科新台幣七
百萬元以下罰金。
製造、運輸、販賣第三級毒品者，處五年以上有期徒刑，得併科新台幣五百萬元以下
罰金。
製造、運輸、販賣專供製造或施用毒品之器具者，處一年以上七年以下有期徒刑，得
併科新台幣一百萬元以下罰金。
前四項之未遂犯罰之。
                                                                        Ａ


司法院資訊處製作；財團法人民間司法改革基金會備份。
